【裁判字號】    98,訴,1392
【裁判日期】    991013
【裁判案由】    違反藥事法
【裁判全文】
臺灣臺北地方法院刑事判決              98年度訴字第1392號
公  訴  人  臺灣臺北地方法院檢察署檢察官
被      告  百成生技有限公司
代  表  人  王肇鐵
被      告  甲○○
上  一  人
選任辯護人  黃英哲律師
            許樹欣律師
上列被告因違反藥事法案件，經檢察官提起公訴（98年度偵字第
12773號），被告於準備程序進行中，就被訴事實為有罪之陳述
，本院改行簡式審判程序審理，判決如下：
    主  文
甲○○因過失販賣偽藥，處有期徒刑肆月，如易科罰金，以新臺
幣壹仟元折算壹日，扣案附表之物均沒收。
百成生技有限公司法人之從業人員，因執行業務過失販賣偽藥，
科罰金新臺幣伍萬元。
    事  實
一、甲○○為百成生技有限公司（下稱百成公司，原址設臺北市
    大安區○○○路○段216號5樓，名義負責人為孫晢烜，嗣名
    義負責人變更為王肇鐵，地址變更為臺北市中正區○○○路
    ○段100號9樓之3）之實際負責人，並為該公司之從業人員，
    馮源鳳（另案審理）為晶旺生物科技股份有限公司之負責人
    （下稱晶旺公司，址設臺中縣大雅鄉○○路42號4樓），甲
    ○○於民國97年9月至97年11月間，以百成公司名義委託晶
    旺公司製造減肥膠囊，晶旺公司即未經許可，擅自製造含有
    「Sibutramine」及「Phenolphthalein」藥品成分之偽藥減
    肥膠囊共計162,000粒，並將之以每40粒1盒，包裝於甲○○
    所提供印有代理商為百成公司、品名為「VIA BEAUTY草本膠
    囊」、「Beauty LifeII草本膠囊」、「Smooth美人元素草
    本膠囊」、「Beautiful采佳美草本膠囊」之外包裝紙盒後
    ，交貨予甲○○，甲○○應注意其所委託製造並欲販賣獲利
    之上開減肥膠囊是否含有未經核准不得擅自製造之偽藥藥品
    成分，竟疏未注意及此，未經委託檢驗公司確認是否含有任
    何藥品成分，逕將上開減肥膠囊以每盒新臺幣（下同）800
    元至1,400 元之價格販賣予不特定藥局牟利。嗣臺中市衛生
    局於97年10 月20日，派員至臺中市○區○○路1段511號之
    百富藥局，抽驗該藥局所販售之「Beauty LifeII草本膠囊
    」，經送行政院衛生署藥物食品檢驗局檢驗，檢出該產品含
    有上開藥品成分，並經臺灣臺北地方法院檢察署於98年3月
    25日，至甲○○位在高雄市○○區○○街84號之辦公室搜索
    ，扣得如附表所示之物。
二、案經臺中市衛生署函送及臺灣臺北地方法院檢察署檢察官自
    動檢舉偵查起訴。
    理  由
甲、程序部分：
    被告百成生技有限公司、甲○○所犯係死刑、無期徒刑、最
    輕本刑為3年以上有期徒刑以外之罪，其等於準備程式就前
    揭被訴事實為有罪之陳述，經告知簡式審判程式之旨，並聽
    取其與公訴人之意見後，本院認無不得或不宜改依簡式審判
    程式進行之處，爰依刑事訴訟法第273條之1第1項、第284
    條之1，裁定由受命法官獨任進行簡式審判程式。
乙、實體部分：
一、上開犯罪事實，業據被告甲○○於本院審理中坦承不諱，核
    與馮源鳳、孫晢烜、鄭淙琤於偵查中所述情節相符，並有晶
    旺公司與百成生技公司之產品合約書、行政院衛生署藥物食
    品檢驗局98年5月11日藥檢參字第0980006760號函文及檢驗
    報告書、97年11月10日藥檢參字第0970020323號檢驗報告書
    、99年9月16日FDA研字第0990054510號函及所附中藥調製劑
    摻加西藥檢驗紀錄表、百成生技公司訂購單及晶旺公司銷貨
    單、臺中市衛生局97年11月13日函文及檢附之檢查現場紀錄
    表、臺北市政府府產業商字第09788778100號函及有限公司
    設立登記表、行政院衛生署95年11月7日衛署藥字第
    0950343867號公告各1份附卷，及如附表之物扣案可憑，堪
    認被告甲○○自白與事實相符，本案事證明確，被告甲○○
    犯行堪以認定，應依法論科。
二、論罪科刑之理由：
    (一)按藥事法所稱藥品，係指左列各款之一之原料藥及製劑：
      一經中央衛生主管機關認定之其他各國藥典、公定之國家
      處方集，或各該補充典籍之藥品。三其他足以影響人類身
      體結構及生理機能之藥品。又藥事法所稱偽藥，係指藥品
      經稽查或檢驗有左列各款情形之一者：一未經核准，擅自
      製造者。藥事法第6條第1、3款、第20條第1款定有明文。
      查「Sibutramine」前經行政院衛生署核發藥物許可證（
      惟因該藥品使用風險大於臨床效益，於99年10月11日起廢
      止許可證）、「Phenolphthalein」（緩瀉劑）經行政院
      衛生署於96年10月30日廢止藥物許可證，均為足以影響人
      類身體結構及生理機能之藥品，屬於藥事法所稱之藥品。
      則被告甲○○以被告百成公司名義向外販售之「VIA
      BEAUTY草本膠囊」、「BeautyLifeII草本膠囊」、「
      Smooth美人元素草本膠囊」、「Beautiful采佳美草本膠
      囊」，未經核准含有上開「Sibutramine」及「
      Phenolphthalein」藥品成分，自屬偽藥無疑。又被告甲
      ○○自始堅決否認其販賣上開委託晶旺公司製造之減肥膠
      囊時，知悉含有「Sibutramine」及「Phenolphthalein
      」藥品成分，辯稱百成公司與晶旺公司簽訂之契約中已明
      確要求晶旺公司銷售百成公司之產品應保證為合法，且成
      分均符合法令之規定，無添加任何不法的成分並負完全法
      律責任，是難認其係明知上開減肥膠囊含有藥品成分而仍
      加以販賣圖利。惟其仍應於銷售前將上開減肥膠囊送檢驗
      單位確認是否含有藥品成分，卻疏未注意及此，逕行販賣
      上開含有藥品成分之減肥膠囊，而有過失甚明。是核被告
      甲○○所為，係犯藥事法第82條第3項之因過失販賣偽藥
      罪。被告甲○○實為百成生技有限公司之實際負責人並為
      該公司從業人員，是被告百成生技有限公司，其從業人員
      因執行業務犯上開藥事法之罪，所為應依同法第87條之規
      定論處。又被告甲○○應係過失犯，已詳如前述，公訴人
      以被告甲○○明知上開減肥膠囊含偽藥成分而仍販賣，所
      為係犯藥事法第83條第1項販賣偽藥罪，自有未洽，並經
      本院於99年9月29日當庭告知應變更為藥事法第83條第3項
      過失販賣偽藥罪，起訴法條應予變更。
    (二)又刑事法若干犯罪行為態樣，本質上原具有反覆、延續實
      行之特徵，倘依社會通念，於客觀上認為符合一個反覆、
      延續性之行為觀念者，於刑法評價上，即應僅成立一罪。
      學理上所稱「集合犯」之職業性、營業性、收集性或成癮
      性等具有重複特質之犯罪均屬之。從而集合犯之成立，除
      行為人主觀上須出於一個決意外，該自然意義之複數行為
      ，在時、空上並應有反覆實行之密切關係，依社會通念，
      客觀上認為以包括之一罪評價較為合理者，始與立法之意
      旨相符。被告甲○○接續販賣偽藥給各該藥局之行為，均
      係基於同一營利之目的，其反覆販賣之行為，以包括之一
      罪評價較為合理，應論以一罪。
    (三)爰審酌被告甲○○並無構成累犯之前案紀錄，有臺灣高等
      法院被告前案紀錄表1份在卷，其前於97年3月28日因所販
      賣之「威而美」含有偽藥成分經檢驗查獲，並經臺灣高雄
      地方法院以97年度審易字第2157號判處有期徒刑5月確定
      ，有上開前案紀錄表及上開判決網路列印本1份在卷可憑
      ，其應更為小心謹慎，竟仍因過失而販賣含有偽藥成分之
      減肥膠囊，惟犯後於本院審理時能坦承犯行，態度尚稱良
      好等犯罪動機、目的、手段、生活狀況、智識程度等一切
      情狀，量處如主文第1項所示之刑，及諭知易科罰金之折
      算標準，並就被告百成公司部分，科以如主文第2項之罰
      金。
    (四)末查扣案如附表之物，係被告甲○○所有供其犯本件犯罪
      所用之物，自應依刑法第38條第1項第2款規定宣告沒收。
三、據上論斷，應依刑事訴訟法第299條第1項前段、第273條之
    1第1項、第300條，藥事法第83條第3項、第87條，刑法第11
    條前段、第41條第1項前段、第38條第1項第2款，判決如主
    文。
  案經檢察官高維駿到庭執行職務
中    華    民    國    99    年    10    月    13    日
                  刑事第十三庭  法  官  李貞瑩
以上正本證明與原本無異。
如不服本判決應於收受送達後10日內向本院提出上訴書狀，並應
敘述具體理由；其未敘述上訴理由者，應於上訴期間屆滿後20日
內向本院補提理由書（均須按他造當事人之人數附繕）「切勿逕
送上級法院」。
                                書記官  陳鳳瀴
中    華    民    國    99    年    10    月    13    日
附錄本案論罪科刑法條
藥事法第83條
明知為偽藥或禁藥，而販賣、供應、調劑、運送、寄藏、牙保、
轉讓或意圖販賣而陳列者，處 7 年以下有期徒刑，得併科新臺
幣 5 百萬元以下罰金。
犯前項之罪，因而致人於死者，處 7 年以上有期徒刑，致重傷
者，處 3 年以上 12 年以下有期徒刑。
因過失犯第 1 項之罪者，處 2 年以下有期徒刑、拘役或科新臺
幣 30 萬元以下罰金。
第 1 項之未遂犯罰之。
附表
┌──┬─────────┬───┬──────────┐
│編號│名稱              │數量  │備註                │
├──┼─────────┼───┼──────────┤
│1   │Beauty LifeII     │16盒  │(一)即扣押物品目錄表（│
│    │草本膠囊成品      │      │  聲搜卷第24頁）編號│
│    │                  │      │  C-2 （但不含中華公│
│    │                  │      │  司生產者，業已發還│
│    │                  │      │  ，見偵卷第13頁）  │
│    │                  │      │(二)均為晶旺公司所生產│
│    │                  │      │(三)晶旺公司生產，百成│
│    │                  │      │  公司銷售之膠囊檢出│
│    │                  │      │  Sibutramine及     │
│    │                  │      │  Phenolphthalein成 │
│    │                  │      │  分，為偽藥，且為被│
│    │                  │      │  告甲○○所有且供犯│
│    │                  │      │  罪所用之物，應予沒│
│    │                  │      │  收                │
├──┼─────────┼───┼──────────┤
│2   │Smooth包裝及成品  │19盒  │(一)即扣押物品目錄表（│
│    │                  │      │  聲搜卷第24頁）編號│
│    │                  │      │  C-10（但不含中華公│
│    │                  │      │  司生產者，業已發還│
│    │                  │      │  ，見偵卷第13頁）  │
│    │                  │      │(二)均為晶旺公司所生產│
│    │                  │      │(三)晶旺公司生產，百成│
│    │                  │      │  公司銷售之膠囊檢出│
│    │                  │      │  Sibutramine及     │
│    │                  │      │  Phenolphthalein成 │
│    │                  │      │  分，為偽藥，且為被│
│    │                  │      │  告甲○○所有且供犯│
│    │                  │      │  罪所用之物，應予沒│
│    │                  │      │  收                │
├──┼─────────┼───┼──────────┤
│3   │Beauty LifeII綠空 │110個 │(一)即扣押物品目錄表（│
│    │盒、Smooth橘空盒、│      │  聲搜卷第25頁）編號│
│    │Via Beauty紅空盒  │      │  C-18（但不含中華公│
│    │                  │      │  司為製造公司的空盒│
│    │                  │      │  ，業已發還，見偵卷│
│    │                  │      │  第13頁）          │
│    │                  │      │(二)均印製晶旺公司為製│
│    │                  │      │  造公司            │
│    │                  │      │(三)包裝含Sibutramine │
│    │                  │      │  及Phenolphthalein │
│    │                  │      │  成分之偽藥膠囊之用│
│    │                  │      │  ，且為被告甲○○所│
│    │                  │      │  有，應予沒收      │
├──┼─────────┼───┼──────────┤
│4   │鋁箔包未包裝外盒藥│131個 │(一)即扣押物品目錄表（│
│    │品                │      │  聲搜卷第24頁）編號│
│    │                  │      │  C-20              │
│    │                  │      │(二)均為晶旺公司所生產│
│    │                  │      │  （見偵卷第13頁）  │
│    │                  │      │(三)晶旺公司生產，百成│
│    │                  │      │  公司銷售之膠囊檢出│
│    │                  │      │  Sibutramine及     │
│    │                  │      │  Phenolphthalein成 │
│    │                  │      │  分，為偽藥，且為被│
│    │                  │      │  告甲○○所有且供犯│
│    │                  │      │  罪所用之物，應予沒│
│    │                  │      │  收                │
└──┴─────────┴───┴──────────┘

司法院資訊處製作；財團法人民間司法改革基金會備份。
